【裁判字號】    98,訴,2004
【裁判日期】    990518
【裁判案由】    解除契約等
【裁判全文】
臺灣桃園地方法院民事判決              98年度訴字第2004號
原      告  甲○○
被      告  丙○○
訴訟代理人  林添進律師
複  代理人  劉君豪律師
            乙○○
上列當事人間請求解除契約等事件，本院於民國99年5 月4 日言
詞辯論終結，判決如下：
    主  文
被告應給付原告新臺幣壹萬零壹佰貳拾壹元及自民國九十八年十
一月二十六日起至清償日止，按週年利率百分之五計算之利息。
原告其餘之訴駁回。
訴訟費用由被告負擔七十分之一，餘由原告負擔。
本判決第一項得假執行。但被告如以新臺幣壹萬零壹佰貳拾壹元
為原告預供擔保，得免為假執行。
原告其餘假執行之聲請駁回。
    事  實  及  理  由
甲、原告起訴主張，原告於民國97年1 月15日向被告承租門牌號
    碼為桃園縣龜山鄉○○村○○街48號1 樓之房屋（下稱系爭
    房屋）。而原告於承租及裝潢前曾2 次詢問被告系爭房屋是
    否乾淨亦即有無他人在系爭房屋內意外死亡，被告卻加以否
    認，並稱若有人曾在系爭房屋內意外死亡或自殺身亡，被告
    會將原告所已付之租金、押金與裝潢的錢均返還原告。然原
    告於遷入系爭房屋不久後，即發現屋內有異常聲響，原告身
    體亦逐漸產生異樣，至98年初情況日益嚴重，開始就醫看診
    ，但始終未能找出病因；甚且原告曾有客戶在原告公司門口
    因驚嚇而不敢進門。原告事後多方訪查數位已居住在當地十
    幾年以上之鄰居及前承租人，方知系爭房屋於多年前亦曾發
    生怪事連連之現象，承租系爭房屋樓上即二樓之泰國人亦有
    身體、精神不佳而至雜貨店購買金紙拜拜之情事，且系爭房
    屋多年前曾發生升降機夾死人之意外。被告至此始坦承系爭
    房屋曾經有人因意外事故而死亡，是原告自得因被告此詐欺
    行為而解除契約；並得依民法第245 條之1 主張權利；且被
    告亦應依前述口頭之承諾，將向原告所收之15個月租金新臺
    幣（下同）30萬元、押金4 萬元返還原告及賠償原告裝潢費
    用241,277 元。另原告於97年3 月20日起至98年5 月21日止
    誤繳電費36,687元，實際應繳26,566元，溢繳10,121元，此
    部分原告得依民法不當得利之規定請求被告返還。又被告故
    意隱匿所出租之系爭房屋曾有非自然死亡之事故，致原告於
    承租後身體及精神產生病變而被迫四處求神、拜佛、祭祀、
    收驚、看醫就診，公司業務亦持續下滑，是被告對原告顯有
    故意或過失之侵權行為，原告另得依民法第184 條第1 項、
    第195 條第1 項之規定，請求被告賠償非財產上損害10萬元
    。為此，爰依法提起本件訴訟等語。並為訴之聲明：被告應
    給付原告691,398 元及自起訴狀繕本送達翌日起至清償日止
    ，按年息5%計算之利息；原告並願供擔保，請准宣告假執行
    。
乙、被告則以：原告提出之錄音光碟譯音內容實看不出被告如何
    向原告坦承系爭房屋有發生意外事故並「口頭答應」之事實
    ，是兩造並無任何口頭約定。且原告一再質疑系爭房屋內有
    人因升降機發生意外故造成死亡，致其身體及精神狀況每況
    愈下，業績也大不如前，並以此為由主張解除契約，請求被
    告給付租金、押金及裝潢費用等，惟系爭房屋內並未裝設升
    降機，原告據此為解除契約之理由，顯乏所據。又造成原告
    身體、精神狀況不佳之原因繁多；業績不佳可能係因全球景
    氣不好，均與系爭房屋無相當因果關係。縱置原告無權主張
    解除契約不論，原告所提出之裝潢費用單據亦無法證明係支
    出於系爭房屋之裝潢費用等語，資為抗辯。並為答辯聲明：
    駁回原告之訴；如受不利判決，被告願供擔保，請准宣告免
    為假執行。
丙、得心證之理由：
一、按訴狀送達後，原告不得將原訴變更或追加他訴，但請求之
    基礎事實同一者，不在此限，民事訴訟法第255 條第1 項第
    2 款定有明文。經查，本件原告起訴時訴之聲明初為請求判
    決被告應給付原告581,277 元及其法定利息，訴訟標的則為
    契約解除後之請求權與兩造口頭之約定。嗣於訴狀繕本送達
    被告後，原告復追加依民法第245 條之1 為請求，並追加依
    民法侵權行為之規定請求被告另給付非財產上損害10萬元及
    依民法不當得利之規定請求被告給付10,121元。核原告所追
    加之請求，其基礎事實均係基於同一租賃系爭房屋之事實，
    揆諸前揭法律規定，其所為訴之追加應予准許，此先敘明。
二、兩造於99年1 月11日本院言詞辯論時（見本院卷第143 頁背
    面），協議簡化爭點為：(1)系爭房屋出租與原告之前有無於
    施工時發生意外致工人意外死亡的事件？(2)被告有無經原告
    詢問後否認有上開意外死亡之事件？(3)原告請求之金額有無
    理由？
三、經查，原告所主張其於承租系爭房屋前曾2 次詢問被告有無
    他人在系爭房屋內意外死亡之事故，惟為被告所否認，被告
    並曾同意稱若有人曾在系爭房屋內意外死亡或自殺身亡，被
    告會將原告所付之租金、押金與裝潢費用均返還原告等事實
    ，業為被告所否認在卷，而原告就上開事實，雖據提出原告
    與前房客、鄰居、被告之對話錄音光碟及譯文在卷為證，然
    依原告所提出與前房客及鄰居交談之譯文內容，非但不屬於
    證人於審判中合於法定程序所為之陳述，難認具有證據能力
    ；且所述內容不外乎前房客稱系爭房屋有怪聲及東西掉落之
    情事；鄰居告知原告系爭房屋在多年前因升降機夾死一位老
    伯伯等語（見本院卷第36頁至第39頁、第57頁、第172 頁、
    第173 頁、第175 頁、第176 頁、第178 頁），衡此一般性
    談話中所述及之個人感受或無憑據之傳聞內容，就上開待證
    事實亦無何證明力可言；另依兩造對談之錄音內容，被告亦
    僅陳稱30年前有人在系爭房屋內被壓到送長庚醫院，住院幾
    天後才死亡等語（見本院卷第165 頁、第166 頁、第171 頁
    ），是仍難證明原告所主張有人曾在系爭房屋內意外死亡且
    被告同意將原告所付之租金、押金與裝潢費用均返還原告之
    事實為真實。
四、按當事人主張有利於己之事實者，就其事實有舉證之責任，
    民事訴訟法第277 條前段定有明文。且按民事訴訟如係由原
    告主張權利者，應先由原告負舉證之責，若原告先不能舉證
    ，以證實自己主張之事實為真實，則被告就其抗辯事實即令
    不能舉證，或其所舉證據尚有疵累，亦應駁回原告之請求，
    最高法院17年上字第917 號判例意旨亦足參照。本件原告所
    主張之上開事實既未舉證加以充足之證明，則依上開法律規
    定及判例說明，原告進而主張被告詐欺原告及同意原告返還
    前述租金、押金、裝潢費用，故原告得因被告之詐欺行為而
    解除契約；並得依民法第245 條之1 主張權利；且得依被告
    口頭之同意，而請求被告返還租金30萬元、押金4 萬元及賠
    償原告裝潢費用241,277 元，另得依民法侵權行為之規定，
    請求被告賠償非財產上損害10萬元等節，即均已因前提事實
    未能證明而不足採，自無庸再續予論究其法律上之要件是否
    無誤。
五、再查，原告所主張其於97年3 月20日起至98年5 月21日止誤
    繳電費36,687元，實際應繳26,566元，溢繳10,121元之事實
    ，業據提出用戶完整基本資料、電表資料各1 紙、電費通知
    及收據8 紙為證（均為影本，見本院卷第131 頁至第140 頁
    ），經核其上所載就門牌號碼桃園縣龜山鄉○○村○○鄰○○
    街48號1 樓前半段之部分，自97年3 月至98年5 月之電費合
    計為36,687元；門牌號碼同號1 樓後半段之部分，其同期間
    內之電費合計則為26,566元，而原告所繳之電費依上開電費
    通知及收據所示，確為1 樓前半段之電費36,687元，可見原
    告明顯係主張其使用者應為1 樓後半段之電表，則相減之下
    ，原告確實有代被告多繳電費10,121元之情事無訛。加以被
    告就此部分之事實僅為程序上不同意原告追加之抗辯，並未
    為實體上有無理由之爭執，是本院依上開調查證據之結果，
    認為原告此部分之主張，應可採信。
六、按無法律上之原因而受利益，致他人受損害者，應返還其利
    益，民法第179 條前段定有明文。本件原告無法律上之原因
    而為被告溢繳電費10,121元，自屬受有損害，被告則受有無
    庸再繳交此10,121元電費之利益，已值認定，揆諸上揭法律
    規定，原告請求被告如數返還此不當得利之金額，自屬可採
    。
七、末按給付無確定期限者，債務人於債權人得請求給付時，經
    其催告而未為給付，自受催告時起，負遲延責任。其經債權
    人起訴而送達訴狀，或依督促程序送達支付命令，或為其他
    相類之行為者，與催告有同一之效力；遲延之債務，以支付
    金錢為標的者，債權人得請求依法定利率計算之遲延利息；
    應付利息之債務，其利率未經約定，亦無法律可據者，週年
    利率為5%，民法第229 條第2 項、第233 條第1項 前段、第
    203 條分別定有明文。本件原告得請求被告給付之不當得利
    金額，屬無確定期限者；又係以支付金錢為標的，則依上揭
    法律規定，原告就被告此部分應給付之金額，一併請求自起
    訴狀繕本送達翌日即98年11月26日（見本院卷第67頁送達證
    書所載）起至清償日止，按法定利率即年息5%計算之利息，
    亦屬於法有據。
八、從而，原告依不當得利之法律關係，請求被告給付10,121元
    及自98年11月26日起至清償日止，按週年利率5%計算之利息
    ，為有理由，應予准許。原告逾此範圍之請求，則均為無理
    由，應予駁回。
九、本件事證已臻明確，兩造其餘攻擊或防禦方法及未經援用之
    證據，經本院斟酌後，認為均不足以影響本判決之結果，自
    無再逐一詳予論駁之必要，併此敘明。
十、本判決所命被告給付原告之金額未逾50萬元，依民事訴訟法
    第389 條第1 項第5 款規定，應依職權宣告假執行。此部分
    原告雖陳明願供擔保請求宣告假執行，惟僅係促請本院為上
    開宣告假執行職權之發動。另其餘原告之訴經駁回之部分，
    其假執行之聲請已失所附麗，應併駁回之。又被告陳明願供
    擔保，請准宣告免為假執行，經核無不合，爰亦併予酌定如
    主文所示之擔保金額，准許之。
據上論結，本件原告之訴為一部有理由，一部無理由，依民事訴
訟法第79條、第389 條第1 項第5 款、第392 條第2 項，判決如
主文。
中    華    民    國    99    年    5     月    18    日
              民事第二庭    法  官  張震武
以上正本係照原本作成
如對本判決上訴，須於判決送達後20日內向本院提出上訴狀
中    華    民    國    99    年    5     月    18    日
                            書記官  顏伯儒

司法院資訊處製作；財團法人民間司法改革基金會備份。
